臺灣高等法院花蓮分院民事裁定　　　　　 96年度非抗字第2號
抗　告　人　甲○○
相　對　人　乙○○
上列抗告人與相對人間本票裁定事件，抗告人對於中華民國96年
7月17日臺灣花蓮地方法院96年度抗字第7號裁定，提起抗告，本
院裁定如下：
    主  文
抗告駁回。
抗告程序費用新台幣壹仟元由抗告人負擔。
    理  由
一、對於抗告法院之裁定再為抗告，僅得以其適用法規顯有錯誤
    為理由，並經原法院之許可者為限。前項許可，以原裁定所
    涉及之法律見解具有原則上之重要性者為限；民事訴訟法第
    486條第 4、5項定有明文。又所謂適用法規顯有錯誤，係指
    裁判違背法規或現存判例解釋者，或法院所為之裁定，就其
    取捨證據所確定之事實適用法規顯有錯誤而言。至法院認定
    事實錯誤，或就當事人提出之事實或證據疏於調查或漏未斟
    酌，僅生調查證據是否妥適或裁定不備理由之問題，均與適
    用法規顯有錯誤有間（最高法院93年度抗字第1806號裁判意
    旨參照）。次按對於本票裁定之第二審裁定，提起再抗告，
    僅得以適用法規顯有錯誤為理由，須經原法院之許可；前項
    許可，以原裁定所涉及之法律見解具有原則上之重要性者為
    限；該項再抗告，為裁判之原法院認為應行許可者，應添具
    意見書，敘明合於前項規定之理由，逕將卷宗送高等法院或
    其分院；認為不應許可者，應以裁定駁回其抗告；前項裁定
    得逕向高等法院或其分院抗告，非訟事件法第45條第 5項規
    定準用民事訴訟法第436條之3第3項、第4項，並經最高法院
    94年度第8次民事庭會議決議在案。
二、抗告意旨略以：非訟事件法第32條規定法院應依職權調查事
    實及必要之證據，其目的在於強化法院得基於非訟事件著重
    迅速之目的，特賦予法院職權進行之權力，得於非訟事件處
    理程序中，以積極主動之態度，調查事實及證據，以達非訟
    事件迅速處理之目的。抗告人主張本票債務業經清償而消滅
    ，然原裁定對於本票債務是否已經清償，認定為實體上爭執
    ，未進行任何調查事實及證據之程序，即要求抗告人應另行
    提起訴訟以資解決，而於非訟程序中不予審究即駁回原抗告
    ，有違紛爭一次解決之原則，且有浪費司法資源之情事。是
    原抗告法院有消極不適用非訟事件法第32條之違誤，屬於非
    訟事件法第45條第 3項適用法規顯有錯誤之情事，為此提起
    本件抗告，請求廢棄原裁定等語。
三、經查：抗告人所指上開情節，應由抗告人另行提起訴訟，以
    求解決，已據原裁定敘明。又抗告人雖引非訟事件法第32條
    ，主張原抗告法院未依職權調查系爭本票債權是否業經清償
    而消滅等語；惟實務上本票許可強制執行之裁定及抗告法院
    之裁定，並無確定實體上法律關係存否之效力，如發票人就
    票據債務之存否有所爭執時，應由發票人另提起確認之訴以
    資解決，最高法院57年台抗字第76號著有判例。此乃因非訟
    事件需求簡易、迅速之處理，故於有關本票裁定之聲請，法
    院僅需就本票形式上要件加以審查，僅於形式上是否得聲請
    本票裁定有不明之情形，法院始得依非訟事件法第32條規定
    依職權調查；非謂依該條之規定，法院就兩造間實體上本票
    債權之存否有爭執時，亦應依職權調查為之。是抗告人依上
    述條文指摘原審法院有消極不適用法規之適用法規顯有錯誤
    云云，洵不足採。又衡諸抗告意旨所指情形，核屬對於原審
    法院事實認定及證據取捨之職權行使指摘其為不當，並未涉
    及裁定適用法規是否顯有錯誤之問題，更未有法律問題意義
    重大而有加以闡釋之必要。揆諸首開規定及說明，抗告人原
    再抗告即於法不合，原審駁回再抗告之裁定，核無不當；抗
    告意旨仍執陳詞，指摘原裁定不當，核無理由，應予駁回。
據上論結，應依非訟事件法第46條、民事訴訟法第495條之 1第1
項、第449條第1項、第95條、第78條，裁定如主文。
中　　華　　民　　國　　96　　年　　9 　　月　　28　　日
                        審判長法  官  何方興
                              法　官  林鳳珠
                              法　官  林德盛
以上正本係照原本作成。
本件裁定不得再抗告。
                              書記官  劉妙娘
中　　華　　民　　國　　96　　年　　9 　　月　　28　　日
